【裁判字號】    98,交聲,3290
【裁判日期】    981111
【裁判案由】    違反道路交通管理處罰條例聲明異議
【裁判全文】
臺灣桃園地方法院交通事件裁定        98年度交聲字第3290號
原處分機關  交通部公路總局新竹區監理所中壢監理站
異  議  人
即受處分人  甲○○
上列異議人因違反道路交通管理處罰條例案件，對於交通部公路
總局新竹區監理所中壢監理站民國98年10月26日以壢監裁字第裁
53-DB0000000號違反道路交通管理事件裁決書所為之處分，聲明
異議，本院裁定如下：
    主  文
原處分撤銷。
甲○○汽車駕駛人酒精濃度超過規定標準，處罰鍰新臺幣參萬柒
仟伍佰元，並應接受道路交通安全講習。
    理  由
一、原處分意旨略以：異議人即受處分人甲○○於民國98年5 月
    12日晚間8 時56分許，駕駛車號LX2-451 號重型機車，行經
    桃園縣自由街33巷時，為桃園縣政府警察局平鎮分局警員查
    獲「經酒測值達0.49mg/L，超過標準值0.25mg/L」而當場舉
    發，並填製桃園縣政府警察局桃警局交字第DB0000000 號舉
    發違反道路交通管理事件通知單，嗣經原處分機關於98年10
    月26日以壢監裁字第裁53-DB0000000號裁決書，認異議人違
    反道路交通管理處罰條例第35條第1 項第1 款之規定並依道
    路交通管理事件統一裁罰基準表，處異議人罰鍰新臺幣（下
    同）3 萬7,500 元，及參加道安講習，並將其違規當時所持
    駕照資格（汽車駕駛執照），吊扣駕駛執照12個月。
二、異議意旨：詳如附件異議狀所載。
三、按汽車駕駛人，駕駛汽車經測試檢定酒精濃度超過規定標準
    者，處1 萬5,000 元以上6 萬元以下罰鍰，並當場移置保管
    該汽車及吊扣其駕駛執照1 年。汽車駕駛人有第35條第1 項
    規定之情形者，應接受道路交通安全講習，道路交通管理處
    罰條例第35條第1 項第1 款及第24條第1 項第2 款分別定有
    明文。
四、經查：
（一）異議人於上揭時、地飲酒後騎乘系爭機車，為警攔檢查獲
      ，並經測試異議人之呼氣酒精濃度測定值達每公升0.49毫
      克，業已超過規定標準之事實，有桃園縣政府警察局舉發
      違反道路交通管理事件通知單1 紙在卷可稽，且為異議人
      於聲明異議狀內所不爭執，固堪認定屬實。
（二）吊扣駕駛執照部分：
  １、按94年12月14日修正前之道路交通管理處罰條例第68條係
      規定：「汽車駕駛人，因違反本條例及道路交通安全規則
      之規定，受吊扣或吊銷駕駛執照處分時，吊扣或吊銷其持
      有各級車類之駕駛執照。」，修正後同條則係規定：「汽
      車駕駛人，因違反本條例及道路交通安全規則之規定，受
      吊銷駕駛執照處分時，吊銷其持有各級車類之駕駛執照。
      」，而此一修正條文，係於94年12月14日修正公布並於95
      年3 月1 日起施行。比較修正前後之規定可知，汽車駕駛
      人受「吊扣」駕駛執照處分時，吊扣其持有之各級車類之
      駕駛執照部分已遭刪除，查其修正過程可知：係因原條文
      將違法或違規駕駛人所持有各級車類之駕駛執照一併吊扣
      或吊銷，失之過酷，對於人民工作與生活影響過鉅，有違
      比例原則，經與交通部協商後，立法者乃將其中「受吊扣
      處分者，吊扣其持有各級車類之駕駛執照」部分之規定刪
      除。從而，於上開修正公布之規定施行後，縱對汽車駕駛
      人依法應為吊扣駕駛執照之處分，亦僅能吊扣其違法或違
      規當時所駕駛車輛類別之駕駛執照，不應再吊扣其持有與
      駕駛違規車輛類別無關之其他各級車類之駕駛執照，以貫
      徹立法者對於「吊扣」與「吊銷」駕駛執照，依其輕重有
      別異其處理方式之修法意旨；且此一解釋不因交通實務上
      容許汽車駕駛人以同類高等級駕駛執照駕駛同類低等級或
      不同類車輛（即道路交通安全規則第61條同類駕駛執照之
      一人一照原則）而有不同，蓋此一容許跨類跨（較低）級
      駕駛之規定，乃係衡量駕駛人持有某類級駕駛執照所應具
      備之駕駛能力，兼顧主管機關管理上之便利而設，此關乎
      駕駛人是否另有無照駕駛之違規行為，而與修正後道路交
      通管理處罰條例第68條所反面規定不得吊扣各級類駕駛執
      照無關，於法規之位階上亦有明顯高下之別，更不得據此
      侵害人民持有某級類駕駛執照所被容許之各種用路權利之
      基本權，是當前交通實務上為避免無照可扣所採行之作法
      ，顯然違背前揭禁止吊扣各級類駕駛執照之修法意旨，當
      非法之所許。況酒醉駕車行為係製造法所不容許之風險，
      以風險製造之立場觀察，雖不因駕駛車輛種類之不同致有
      所差別，但從風險實現觀點而言，酒醉駕駛車類之不同，
      其對於交通安全衍生之實害結果亦有差異，如駕駛人駕駛
      某一級之車類違反道路交通管理處罰條例規定時，不論其
      所造成之實害結果，一律吊扣駕駛人所持有之各類駕駛執
      照，亦有違相同事件相同處理，不同事件不同處理之平等
      原則（臺灣高等法院暨所屬法院97年法律座談會刑事類提
      案第40號討論暨審查意見，可資參照）。
  ２、本件異議人並未領有重型機車駕駛執照，此有異議人機車
      駕照基本資料1 份在卷可稽，異議人因飲用酒類後騎乘重
      型機車，經酒精檢測達每公升0.49毫克之情形，揆之前開
      修法經過及說明，異議人違規時既係騎乘重型機車，依法
      僅得以吊扣異議人所持有該級車類之駕駛執照，若原處分
      機關因行政目的所設之「一人一照」原則，致異議人無重
      型機車駕駛執照可供吊扣，而逕行吊扣異議人之汽車駕駛
      執照，顯已逾越修正後道路交通管理處罰條例第68條之規
      範意涵及範圍。是原處分機關對異議人裁處吊扣汽車駕駛
      執照之處分，顯然違背修正後即現行道路交通管理處罰條
      例第68條之規定，尚非適法。
（三）罰鍰部分：
      異議人因飲用酒類後騎乘重型機車，經酒精檢測達每公升
      0.49毫克，原處分機關依道路交通管理處罰條例第35條第
      1 項第1 款之規定並依道路交通管理事件統一裁罰基準表
      ，處異議人罰鍰3 萬7,500 元，於法有據，異議意旨稱異
      議人經濟狀況不佳等語，尚無礙於原處分此部分之適法性
      ，是異議意旨此部分為無理由。
五、綜上所述，原處分關於吊扣異議人駕駛執照12個月之處分，
    僅能吊扣異議人之重型機車駕駛執照，而不得代以吊扣其僅
    有之自小客車駕駛執照，則該部分之處分顯然無法執行，本
    院即無從予以維持。從而，異議人提出本件聲明異議就吊扣
    駕駛執照部分為有理由，且因本件為一交通違規行為，吊扣
    處分與罰鍰、道路安全講習部分無從區分，雖異議人未就施
    以道路交通安全講習部分有所爭執，且原處分關於罰鍰部分
    並無違誤，然仍應由本院將原處分撤銷，自為裁罰如主文第
    二項所示，以期適法。
六、據上論斷，應依道路交通管理處罰條例第87條第2 項，道路
    交通案件處理辦法第20條前段，裁定如主文。
中    華    民    國    98    年    11    月    11    日
                        交通法庭  法  官  張宇葭
以上正本證明與原本無異。
如不服本裁定，應於送達後5日內，向本院提出抗告狀。
                                  書記官  高  平
中    華    民    國    98    年    11    月    13    日


司法院資訊處製作；財團法人民間司法改革基金會備份。
